高雄高等行政法院判決　　　　　　　　　　　　　　　九十三年度訴字第四０四號
　　　　　　　　　　　　　　　.
　　原　　　告　中央健康保險局
　　代　表　人　甲○○總經理
　　訴訟代理人　吳榮昌律師
　　被　　　告　陳志康即千民醫院
右當事人間因返還公法上不當得利事件，提起行政訴訟。本院判決如左︰
　　主  文
被告應給付原告新台幣玖拾伍萬壹仟參佰捌拾捌元，及自民國九十三年三月一日起至
清償日止，按年息百分之五計算之利息。
訴訟費用由被告負擔。
　　事  實
甲、事實概要：
    緣被告於民國（下同）九十一年四月二十六日與原告訂有「全民健康保險特約醫
    事服務機構合約」，約定有效期間自九十一年三月二十七日起至九十三年三月二
    十六日止，惟被告至九十二年四月一日起即歇業，並與原告終止前述合約，而被
    告所申報之門診醫療費用經原告審核結算至九十三年三月一日止，計溢付醫療費
    新台幣（下同）九十五萬一千三百八十八元，經原告向被告催繳均未返還，原告
    乃依行政訴訟法第八條第一項規定，提起本件行政訴訟。
乙、兩造之聲明：
一、原告聲明求為判決：
（一）被告應給付原告九五一、三八八元，及九十三年三月一日起至清償日止按年利
      息百分之五計算之利息。
（二）訴訟費用由被告負擔。
二、被告經合法通知，並未到場或提出書狀作何聲明或陳述。
丙、兩造主張之理由：
一、原告起訴意旨略謂：
（一）被告於九十一年四月二十六日與原告訂有「全民健康保險特約醫事服務機構合
      約」，約定雙方應依照全民健康保險法（下稱健保法）、健保法施行細則、全
      民健康保險醫事服務機構特約及管理辦法、全民健康保險醫療辦法、其他法令
      及本件合約規定辦理全民健康保險醫療業務，又被告於申請加入全民健康保險
      特約醫療機構後，於九十二年四月一日經向南投縣政府辦理歇業在案。
（二）按「保險醫事服務機構因遷址或歇業，經衛生主管機關註銷原有開業執照者，
      自註銷之日起與保險人終止合約。」全民健康保險醫事服務機構特約及管理辦
      法第十二條之一前段定有明文；又依據全民健康保險醫事服務機構醫療服務審
      查辦法第七條第四款規定：「保險醫事服務機構當月份申報之醫療服務點數，
      經保險人審查後，其核定金額低於暫付金額時，保險人應於下次應撥付醫療服
      務費中抵扣，如醫療服務費用不足抵扣者，保險人應於下次應撥付醫療服務費
      中抵扣，如醫療服務費用不足抵扣者，保險人應予追償。」易言之，全民健康
      保險特約醫事機構於每月申報醫療費用後，原告即先暫付申報額全額，待原告
      審核特約醫事機構新陳報之相關文件後，若有溢付款之情形，即由特約醫事機
      構下次申報之醫療費用中追扣。若特約醫事機構與原告間之全民健康保險特約
      醫事服務機構合約終止時，原告自無從直接由特約醫事機構下次申報之醫療費
      用追扣，被告無法律上原因而受有溢付款之利益，依法應返還原告。
（三）經查，被告於九十二年四月一日歇業，揆諸上開規定，雙方合約當於該日終止
      。被告於合約存續期間之醫療費用經原告結算至九十三年三月一日止，其九十
      一年七月至十二月應追扣之醫療費用共計九五一、三八八元，因被告業經終止
      前開合約，已無後續醫療費用可資扣抵，自應負返還責任，詎被告經原告九十
      三年三月十二日以健保中費一字第０九三００四００九六號函催繳前開系爭溢
      付醫療費用，均置之不理，為此依法提起本訴。
二、被告經合法通知未到場，並未到場或提出任何書狀答辯。
    理  由
壹、程序方面：
    被告經合法通知未於言詞辯論期日到場，核無行政訴訟法第二百十八條準用民事
    訴訟法第三百八十六條各款所列情形，爰准原告聲請由其一造辯論而為判決。
貳、實體方面：
一、按「人民與中央或地方機關間，因公法上原因發生財產上之給付或請求作成行政
    處分以外之其他非財產上之給付，得提起給付訴訟。因公法上契約發生之給付，
    亦同。」行政訴訟法第八條第一項定有明文。次按「保險醫事服務機構如下：一
    、特約醫院及診所。二、特約藥局。三、特約醫事檢驗機構。四、其他經主管機
    關指定之特約醫事服務機構。前項保險醫事服務機構之特約及管理辦法，由主管
    機關定之。」「保險醫事服務機構因遷址或歇業，經衛生主管機關註銷原有開業
    執照者，自註銷之日起與保險人終止合約。」「保險醫事服務機構當月份申報之
    醫療服務點數，經保險人審查後，其核定金額低於暫付金額時，保險人應於下次
    應撥付醫療服務費中抵扣，如醫療服務費用不足抵扣者，保險人應於下次應撥付
    醫療服務費中抵扣，如醫療服務費用不足抵扣者，保險人應予追償。」全民健保
    險法第五十五條、全民健康保險醫事服務機構特約及管理辦法第十二條之一前段
    、全民健康保險醫事服務機構醫療服務審查辦法第七條第四款分別亦有明文。又
    「中央健康保險局依其組織法規係國家機關，為執行其法定之職權，就辦理全民
    健康保險醫療服務有關事項，與各醫事服務機構締結全民健康保險特約醫事服務
    機構合約，約定由特約醫事服務機構提供被保險人醫療保健服務，以達促進國民
    健康、增進公共利益之行政目的，故此項合約具有行政契約之性質。締約雙方如
    對契約內容發生爭議，屬於公法上爭訟事件‧‧‧。」亦經司法院釋字第五三三
    號解釋明確在案。
二、經查，原告主張被告於九十一年四月二十六日與原告訂有「全民健康保險特約醫
    事服務機構合約」，約定有效期間自九十一年三月二十七日起至九十三年三月二
    十六日止，惟被告至九十二年四月一日起即歇業，並與原告終止前述合約，而被
    告所申報之門診醫療費用經原告審核結算至九十三年三月一日止，計溢付被告醫
    療費九十五萬一千三百八十八元等情，業據其提出全民健康保險特約醫事服務機
    構合約、南投縣政府九十二年五月十五日府授衛醫字第０九二００八九三０四０
    號函、被告未沖銷帳明細表、被告所屬中區分局九十三年三月十二日健保中費三
    字第０九三００四００九六號函、雙掛號函回執為證，被告經合法通知，既不到
    庭爭執，亦未提出任何書狀以作陳述或答辯，是原告前揭主張，足堪信為真實。
    則原告本於公法上契約之法律關係，提起一般給付之訴，請求被告返還溢付之醫
    療費用九五一、三八八元，及自九十三年三月一日起至清償日止計算之法定遲延
    利息，自屬有據，應予准許。
據上論結，本件原告之訴為有理由，爰依行政訴訟法第二百十八條、第一百九十五條
第一項前段、第九十八條第三項前段，民事訴訟法第三百八十五條第一項前段，判決
如主文。
中　　　華　　　民　　　國    九十三　　年　  　八　　　月　　三十一　　日
                              高雄高等行政法院第三庭
                                          審判長法官   江幸垠
　      　　　　　　　　　　　            法      官   邱政強
     　   　　　　　　　　　　　          法      官   戴見草
右為正本係照原本作成。
如不服本判決，應於判決送達後二十日內向本院提出上訴書狀，其未表明上訴理由者
，應於提起上訴後二十日內向本院提出上訴理由書（須按對造人數附繕本）；如於本
判決宣示或公告後送達前提起上訴者，應於判決送達後二十日內補提上訴理由書（須
附繕本）。未表明上訴理由者，逕以裁定駁回。
提起上訴應預繳送達用雙掛號郵票七份（每份三十四元）。
中　　　華　　　民　　　國    九十三　　年　  　八　　　月　　三十一　　日
                                          法院書記官   嚴寶明
